【裁判字號】    98,聲,1371
【裁判日期】    981130
【裁判案由】    聲請具保停止羈押
【裁判全文】
臺灣嘉義地方法院刑事裁定              98年度聲字第1371號
聲  請  人
即  被  告  甲○○
指定辯護人  本院公設辯護人乙○○
上列聲請人即被告因違反毒品危害防制條例等案件（98年度訴字
第991號），聲請具保停止羈押，本院裁定如下：
    主  文
聲請駁回。
    理  由
一、聲請意旨略以：聲請人即被告因違反毒品危害防制條例之販
    賣毒品等案件，遭羈押在案，然已坦承犯行，顯知悔悟，且
    被告有4名子女待扶養，另亦有案件經判處有期徒刑6月確定
    ，需與妻共同販賣水果籌措易科罰金之款項及維持家庭開銷
    ，故聲請准具保停止羈押云云。
二、按羈押後，有無繼續羈押之必要，仍許法院斟酌訴訟進行程
    度及其他一切情事而為認定，除有刑事訴訟法第114條各款
    所列情形之一不得駁回者外，是否撤銷羈押或准許具保停止
    羈押，該管法院有自由裁量之權（最高法院46年臺抗字第6
    號判例參照）。又羈押係以實行訴訟，保全證據或刑罰之執
    行為目的之強制處分，法院審酌應否羈押時，除應先審查被
    告是否有刑事訴訟法第101條第1項各款所列情形，或有無第
    101條之1各款所列之罪名，且有事實足認為有反覆實施同一
    犯罪之虞外，尤應就是否有「非予羈押顯難進行追訴、審判
    或執行」之必要情事，依卷內具體客觀事證予以審酌，以決
    定是否確有羈押之必要（最高法院95年度臺抗字第70號裁定
    參照）。即依刑事訴訟法第101條第1項第3款及第101條之2
    等規定，法官決定羈押被告之要件有四：犯罪嫌疑重大，有
    法定之羈押事由，有羈押之必要（即非予羈押，顯難進行追
    訴、審判或執行），無同法第114條不得羈押被告之情形。
    是被告縱符合同法第101條第1項第3款之羈押事由，法官仍
    須就犯罪嫌疑是否重大、有無羈押必要、有無不得羈押之情
    形予以審酌，非謂一符合該款規定之羈押事由，即得予以羈
    押。而刑事訴訟法第101條第1項第3款規定之羈押，係因被
    告所犯為死刑、無期徒刑或最輕本刑為5年以上有期徒刑之
    罪者，其可預期判決之刑度既重，被告為規避刑罰之執行而
    妨礙追訴、審判程序進行之可能性增加，國家刑罰權有難以
    實現之危險，旨在確保訴訟程序順利進行，使國家刑罰權得
    以實現，併維持社會秩序及增進重大之公共利益，其目的洵
    屬正當。又基於憲法保障人民身體自由之意旨，被告犯上開
    條款之罪嫌疑重大者，仍應有「相當理由」認為其有逃亡、
    湮滅、偽造、變造證據或勾串共犯或證人等之虞，法院斟酌
    命該被告具保、責付或限制住居等侵害較小之手段，均不足
    以確保追訴、審判或執行程序之順利進行，始符合該條款規
    定，非予羈押，顯難進行追訴、審判或執行之要件，此際羈
    押乃為維持刑事司法權有效行使之最後必要手段，於此範圍
    內，尚未逾越憲法第23條規定之比例原則，符合司法院大法
    官釋字第392號、第653號、第654號解釋意旨，與憲法第8條
    保障人民身體自由及第16條保障人民訴訟權之意旨，尚無違
    背，業經司法院大法官釋字第665號解釋在案，顯見，該釋
    字意旨並未全盤否認重罪作為羈押之要件，仍容留法院斟酌
    判斷之裁量空間。
三、經查，本件被告因販賣、轉讓第2級毒品罪嫌，檢察官提起
    公訴，經本院訊問後，被告坦承犯行，核與證人指述情節相
    符，並有通訊監察書、通聯譯文等件在卷可按，涉犯前揭犯
    罪嫌疑重大，且所犯毒品危害防制條例第4條第2項之罪嫌，
    屬最輕本刑5年以上有期徒刑之罪，並審酌本件通聯譯文所
    示多有毒品交易之情形，販賣毒品對於社會治安甚有危害，
    非予羈押，顯難進行審判、執行，而有羈押必要，於98年11
    月17日裁定羈押，但未禁止接見通信在案。本院審酌被告所
    犯案件仍在本院調查審理中，因係重罪，自可預期被告有為
    規避刑罰執行之可能性，輔以卷內為數頗豐之通聯譯文，有
    相當理由認為其有逃亡之虞，況毒品影響國民健康及社會秩
    序甚鉅，本院斟酌縱命被告具保、責付或限制住居等侵害較
    小之手段，均不足以確保上開追訴、審判或執行程序之順利
    進行，是綜合卷內客觀具體事證資料，並兼顧實體真實之發
    現等因素，認其羈押之原因尚未消滅，況刑事訴訟係以實現
    國家刑罰權為目的之司法程序，其審判乃以追訴而開始，追
    訴必須實施偵查，待至判決確定，尚須執行始能實現裁判之
    內容。偵查、追訴、審判及刑之執行均屬刑事司法之過程。
    本件被告所犯上開重罪，而本院亦認其犯罪嫌疑重大，則為
    確保日後「刑之執行」之司法權行使，非經羈押顯難執行，
    亦有羈押之必要。
四、綜上所述，前開羈押原因及必要性依然存在，不能因具保而
    使之消滅，且本件被告並無刑事訴訟法第114條規定不得羈
    押事由存在，是以被告聲請具保停止羈押，自難准許，應予
    駁回。至於被告所執以欲返家與妻照料子女及籌措另案易科
    罰金之款項等情，與本院認定被告上開羈押原因與羈押之必
    要性無涉，亦非具保停止羈押所得審酌之事由，併予說明。
據上論斷，應依刑事訴訟法第220條，裁定如主文。
中    華    民    國    98    年    11    月    30    日
                  刑事第二庭審判長法  官  沈福財
                                  法  官  卓春慧
                                  法  官  林青怡
上列正本證明與原本無異。
如不服本裁定，應於裁定送達後5日內向本院提出抗告狀（應附
繕本）。
中    華    民    國    98    年    11    月    30    日
                                  書記官  李佳惠


司法院資訊處製作；財團法人民間司法改革基金會備份。
